【裁判字號】    99,簡上,412
【裁判日期】    990622
【裁判案由】    詐欺
【裁判全文】
臺灣桃園地方法院刑事判決             99年度簡上字第412號
上  訴  人
即  被  告  乙○○
上列上訴人即被告因詐欺案件，不服本院99年度壢簡字第415 號
，中華民國99年3 月18日第一審刑事簡易判決（聲請簡易判決處
刑案號：臺灣桃園地方法院檢察署99年度偵字第986 號），提起
上訴，本院管轄第二審合議庭判決如下：
    主      文
上訴駁回。
    事實及理由
一、本案經本院合議庭審理結果，認原審簡易判決以上訴人即被
    告乙○○犯刑法第30條第1 項前段、第339 條第1 項之幫助
    詐欺取財罪，判處拘役40日，並諭知易科罰金之折算標準為
    以新臺幣（下同）1,000 元折算1 日，認事用法及量刑均無
    不當，應予維持，並引用原審簡易判決書記載之事實、證據
    及理由（如附件）。
二、被告上訴意旨略以：伊是在不知情情況，因急於找工作被騙
    走帳戶，且本件詐欺主嫌已經遭警查獲云云。惟查：
（一）證人即被害人甲○○於警詢中之證述，雖屬傳聞證據，惟
      本院審理時被告並不爭執其證據能力，本院審酌上開筆錄
      作成時，較無人情施壓或干擾，亦無不當取供之情形，認
      為以之作為本案之證據亦屬適當，是上開警詢之證述，依
      刑事訴訟法第159 條之5 第2 項規定，有證據能力。證人
      即被害人甲○○如何遭詐騙集團成員詐騙，而依指示將款
      項匯款至被告提供之本件帳戶等事實，業據證人即被害人
      甲○○於警詢中證述綦詳，並有中華郵政股份有限公司自
      動櫃員機交易明細表1 份及中華郵政股份有限公司中壢郵
      局98年9 月25日營字第0981101023號函檢附上開帳戶交易
      明細表1 份在卷可稽。
（二）按證據之證明力由法院自由判斷之，為刑事訴訟法第155
      條第1 項所明定，此項自由判斷職權之行使，苟係基於普
      通日常生活之經驗，而非違背客觀上應認為確實之定則者
      ，即屬合於經驗法則，不容當事人任意指摘（最高法院30
      年上字第597 號判例意旨參照）。查金融帳戶存摺、提款
      卡本即相當普遍之金融工具，被告自亦具此一般人之社會
      生活經驗，原審認定被告確有原判決事實欄所載之犯行，
      已依憑卷內證據逐一詳予敘明，核無任何憑空推論之情事
      ，所為論斷，且亦與經驗法則、論理法則，均屬無違，被
      告任憑己意妄為指摘，自非可採。
（三）再按金融機構帳戶之存摺、提款卡係存戶持有該帳戶內款
      項之證明，提款卡更有自提款機即時提取該帳戶內之款項
      、轉帳，甚至變更密碼、臨時借支現金等功能，若不慎遺
      失、被盜甚或被騙，金融機構均有提供即時掛失、止付等
      服務，以避免存款戶之款項被盜領或帳戶遭不法利用，為
      維護自身權益，殊無不儘速辦理掛失止付之理，且辦理該
      等手續，實屬輕而易舉，並無何特別困難或不便之處，從
      而拾獲或不法取得他人帳戶資料之人，因未經失主同意使
      用該帳戶，恐其不法取得之帳戶隨時有被失主掛失止付之
      可能，致因已掛失止付而無法使用該帳戶或轉入該帳戶之
      款項因而無法提領，豈不是白忙一場，因此若未經原帳戶
      所有人同意使用，自不敢冒此風險，貿然使用他人帳戶做
      為轉帳帳戶，可見本件詐欺集團所使用之被告提供之帳戶
      ，應係由被告交付存摺、提款卡及告知密碼，並同意使用
      ，且承諾不立即申請掛失止付，本件詐欺集團成員始敢肆
      無忌憚持之做為詐欺之轉帳帳戶，情極明灼。
（四）被告雖辯稱帳戶遭他人騙取，惟其於警詢及檢察官偵查時
      前後所辯情節均非一致，且不合常情，所辯顯不可採，業
      據原判決論駁甚詳（見原判決第3 、4 頁），被告上開所
      辯，要屬臨訟畏罪圖卸之詞，自不足採。
（五）又按金融存款帳戶，事關存戶個人財產權益之保障，與存
      戶之提款卡及密碼結合，其專屬性、私密性更形提高，除
      非本人或與本人具密切之關係者，難認有何理由可自由流
      通使用該存摺、提款卡及密碼，一般人亦均有應妥為保管
      存摺、提款卡及密碼，以防止被他人冒用之認識，縱有特
      殊情況偶有將存摺、提款卡及密碼交付他人之需，亦必深
      入瞭解其用途後再行提供以使用，恆係吾人日常生活經驗
      與事理；且金融帳戶為個人理財之工具，申請開設金融帳
      戶並無任何特殊之限制，一般民眾皆可以存入最低開戶金
      額之方式申請開戶，一個人可以在不同之金融機構申請多
      數之存款帳戶使用，並無何困難，此乃眾所週知之事實。
      且依一般人之社會生活經驗，若見有非親非故之人不以自
      己名義申請開戶，反而以出價蒐購或借用之方式向他人蒐
      集金融機構帳戶供己使用，衡情當能預見蒐集金融帳戶者
      ，係將所蒐集之帳戶用於從事財產犯罪之轉帳工具。況觀
      諸現今社會上，詐騙者以蒐集之人頭帳戶，作為詐欺之轉
      帳帳戶，業經報章媒體時有批露，因此交付帳戶予非親非
      故之人，受讓人將持以從事財產犯罪，已屬一般智識經驗
      之人所能知悉或預見，被告竟仍任意將本件存摺、提款卡
      及密碼等帳戶資料交付予身分上不具密切關係之人，對於
      該持用其帳戶資料之人果真用以作為詐欺取財之轉帳工具
      ，顯然亦不違背被告之本意，本件雖查無積極證據證明被
      告與該蒐集其帳戶之人有何共同實施詐欺犯行之手段施用
      或犯意聯絡，惟被告對於金融帳戶交付他人使用，可能遭
      持以從事詐欺取財犯罪之用，有所預見，且果真被利用作
      為詐欺取財之轉帳帳戶，又不違背被告之本意，足認被告
      有以提供帳戶予他人，幫助他人犯詐欺取財罪之不確定故
      意，灼然明甚。至被告雖辯稱本件詐欺集團主嫌係王慧珍
      ，且已遭警查獲云云，惟王慧珍否認為詐欺集團成員，被
      告片面主張在不知情下遭王慧珍騙取帳戶等節，即無從證
      明，況本件既認被告係將帳戶提供予他人，幫助他人犯詐
      欺取財罪，且被告確有幫助他人犯詐欺取財罪之不確定故
      意，已如前述，縱王慧珍係詐欺集團主嫌，則亦係王慧珍
      應受刑事追訴處罰之問題，亦無解被告本身應負之幫助詐
      欺刑責。
（六）綜上，被告上訴飾詞否認提供帳戶幫助詐欺，為無理由，
      應予駁回。
據上論斷，應依刑事訴訟法第455 條之1 第1 項、第3 項、第36
8 條、第373 條，判決如主文。
本案經檢察官梁光宗到庭執行職務。
中    華    民    國    99    年    6     月    22    日
                  刑事第一庭    法  官  曾家貽
                                法  官  張瓊華
                                法  官  鄭吉雄
以上正本證明與原本無異。
不得上訴。
                                書記官  劉宗源
中    華    民    國    99    年    6     月    22    日

司法院資訊處製作；財團法人民間司法改革基金會備份。
